臺灣臺南地方法院家事裁定　　　　　　　96年度財管字第59號
聲請人　庚 ○ ○
　　　　丙 ○ ○
　　　　丁 ○ ○
　　　　蘇傅彩雲
　　　　辛 ○ ○
　　　　己 ○ ○
　　　　壬 ○ ○
　　　　甲 ○ ○
　　　　戊 ○ ○
前聲請人聲請選任被繼承人乙○○之遺產管理人事件，本院裁定
如下：
    主      文
選任財政部國有財產局台灣南區辦事處台南分處為被繼承人乙○
○之遺產管理人。
程序費用新台幣壹仟元由被繼承人乙○○之遺產負擔。
    理      由
一、按繼承開始時，繼承人之有無不明者，由親屬會議於一個月
    內選定遺產管理人，並將繼承開始及選定遺產管理人之事由
    ，向法院報明；無親屬會議或親屬會議未於前條所定期限內
    選定遺產管理人者，利害關係人或檢察官，得聲請法院選任
    遺產管理人，並由法院依前項規定為公示催告；公示催告期
    限屆滿，無繼承人承認繼承時，其遺產於清償債權，並交付
    遺贈物後，如有剩餘，歸屬國庫；非公用國有財產以財政部
    國有財產局為管理機關， 民法第1177條、第1178條第2項、
    第1185條、國有財產法第12條分別定有明文。
二、聲請意旨略以：被繼承人乙○○ （女，民國前14年4月10日
    生，民國51年1月6日死亡）與聲請人庚○○、丙○○、丁○
    ○、蘇傅彩雲、辛○○、己○○、壬○○、甲○○、戊○○
    等人共有坐落台南縣善化鎮○○○段二小段459、460地號兩
    筆土地（以下合併簡稱系爭土地），然被繼承人乙○○於民
    國51年1月16日業已死亡， 無人辦理繼承迄今已逾45年，又
    無遺產管理人以資管理被繼承人乙○○名下之土地應有部分
    ，以致聲請人無法辦理該系爭土地之分割手續，為保障聲請
    人之權益，且聲請人甲○○確已購買被繼承人乙○○之遺產
    ，爰聲請選任被繼承人乙○○之遺產管理人，並請求指定聲
    請人甲○○為被繼承人乙○○之遺產管理人等語。
三、聲請人主張與被繼承人乙○○共有系爭土地乙節，業據提出
    土地登記簿謄本、戶籍謄本為憑，堪信為真實。查，被繼承
    人乙○○應已無任何繼承人，又未依法準用民法第1177條規
    定選定遺產管理人，而聲請人既與被繼承人共有系爭土地，
    而土地所有權因被繼承人乙○○無民法第1138條規定之法定
    繼承人而無法辦理系爭土地之分割手續，故聲請人以利害關
    係人聲請選任被繼承人乙○○之遺產管理人，核與上開規定
    並無不合，應予准許。
四、按選定遺產管理人，除慮及管理遺產之公平性外，亦需考量
    其適切性。查，聲請人甲○○與被繼承人乙○○為土地之共
    有人，復自陳已購買被繼承人乙○○之遺產，如由其兼任被
    繼承人乙○○之遺產管理人，恐有利害衝突之虞，實不宜選
    任聲請人甲○○為遺產管理人。次查，被繼承人乙○○之遺
    產，將於清償債權，交付遺贈物後，歸屬國庫，即無人繼承
    之遺產若有賸餘，終歸國家所取得，則職司國有財產管理之
    有關機關自係最為適合擔任遺產管理之人，況上開機關就遺
    產管理之有關法律程序亦相當熟悉。是聲請人本於利害關係
    人身分聲請選任遺管管理人，為使法律關係安定，確認不動
    產之所有權歸屬，本院認選任財政部國有財產局台灣南區辦
    事處台南分處為被繼承人乙○○之遺產管理人為適當，爰裁
    定如主文所示。
五、依非訟事件法第21條第2項、 民事訴訟法第78條，裁定如主
    文。
中　　華　　民　　國　　96　　年　　8 　　月　　10　　日
                      家事法庭    法  官  王 獻 楠
上為正本係照原本作成。
如不服本裁定，應於裁定送達後10日內向本院提出抗告狀（附具
繕本），並應繳納抗告費新台幣1000元。
中　　華　　民　　國　　96　　年　　8 　　月　　10　　日
                                  書記官  黃 心 怡
